臺灣高等法院臺南分院刑事判決
                                   109年度上更一字第30號
上  訴  人
即  被  告  莊治龍





選任辯護人  嚴天琮律師(法扶律師)
上列上訴人即被告因加重詐欺案件，不服臺灣嘉義地方法院106
年度訴字第622 號中華民國107 年12月17日第一審判決（起訴案
號：臺灣嘉義地方檢察署106 年度偵字第5131號、第6589號），
提起上訴，判決後經最高法院發回更審，本院判決如下：
    主    文
原判決撤銷。
莊治龍犯如附表一編號1至24所示之罪，均累犯，各處如附表一
編號1至24「罪刑宣告及處刑」欄所示之刑。應執行有期徒刑參
年。
扣案如附表三編號1 至6 所示扣案物、犯罪所得新臺幣肆拾萬柒
仟玖佰貳拾捌元均沒收之；未扣案之犯罪所得新臺幣貳仟元沒收
之，於全部或一部不能沒收或不宜執行沒收時，追徵其價額。
    事    實
一、莊治龍於民國105 年10月10日透過網路徵才，與真實姓名年
    籍不詳綽號「阿信」及「阿輝」成年男子及其他成年成員，
    共同基於意圖為自己不法所有之詐欺取財犯意聯絡，以「阿
    信」所交付門號0000000000、0000000000號行動電話，作為
    與「阿信」、「阿輝」等詐騙集團成員聯繫領款（即俗稱車
    手）之詐欺行為分工事宜。詐欺方式係由該詐欺集團某成員
    先向如附表二「匯入之金融帳戶號碼」欄所示金融帳戶所有
    人，取得該金融帳戶（下稱詐騙帳戶）之存摺和提款卡後，
    再由集團某成員以被害人上網購物，因工作人員作業疏失，
    致重覆扣款，需操作ATM 解除設定之詐欺手法，於附表一所
    示之時間，對如附表一所示之告訴人及被害人為詐欺行為，
    致附表一所示之告訴人及被害人陷於錯誤而於附表二所示時
    間，匯款如附表二所示金額至如附表二所示詐騙帳戶。「阿
    信」隨將詐騙帳戶之存摺和提款卡，以快遞寄送給莊治龍。
    莊治龍再聽從「阿信」指揮，持前揭詐騙帳戶之提款卡，前
    往提款，並於每日扣除報酬一天新臺幣（下同）2,000 元後
    ，將其餘提領之贓款交付給「阿輝」。嗣於105 年10月18日
    21時40分許，莊治龍在嘉義市○○街000 號「合作金庫銀行」
    ATM 自動提款櫃員機前，因形跡可疑為警盤查。經獲其同意
    ，警方執行搜索，在其隨身包包查獲及其投宿之嘉義市○○街
    000 號「○○文旅旅社」0000室扣得附表三所示之物。莊治龍
    並於職司犯罪偵查之公務員未發覺其於105 年10月11日為附
    表一編號11至24所示之犯罪事實前，於105 年10月19日警詢
    時向警員主動坦承此部分犯行，並接受裁判，始循線查悉全
    情。
二、案經吳崎、蔣正杰、陳如亭、陳建宇、吳宗潤、梁沛旭、王
    冠翔、黃雲鳳、許伊婷、吳郁嬋、楊竣翔、彭鈺文、吳麗娟
    、蘇玟麗、曾郁婷、施琬尹、蔣雅雯、彭冠茗、曾秀英分別
    訴由嘉義市政府警察局第二分局、苗栗縣警察局竹南分局報
    告臺灣嘉義地方檢察署檢察官偵查起訴。
    理    由
壹、程序部分：
一、按被告以外之人於審判外之言詞或書面陳述，除法律有規定
    者外，不得作為證據；又被告以外之人於審判外之陳述，雖
    不符合同法第159條之1至第159條之4之規定，但經當事人於
    審判程序同意作為證據，法院審酌該言詞陳述或書面陳述作
    成時之情況，認為適當者，亦得為證據，刑事訴訟法第159
    條第1項及第159條之5第1項分別定有明文。經查，本判決所
    引用被告以外之人於審判外之陳述，固為傳聞證據，然檢察
    官及被告於本院審理程序時均表示同意作為證據（見本院卷
    第233至234頁），本院審酌上開證據資料製作時之情況，尚
    無違法不當及證明力明顯過低之瑕疵，亦認為以之作為證據
    應屬適當。揆諸前開規定，依刑事訴訟法第159 條之5 規定
    ，認前揭證據資料均有證據能力。
二、至於其餘資以認定本案犯罪事實之非供述證據，查無實施刑
    事訴訟程序之公務員違法取得之情形，均認有證據能力。
貳、實體部分：
一、認定犯罪事實所憑之證據及理由：
  ㈠上揭犯罪事實，業據被告於原審、前審及本院審理時坦承不
    諱（原審卷二第291頁、前審卷第317頁、本院卷第122、232
    頁），核與證人即告訴人或被害人陳雅萍、陳如亭、吳宗潤
    、王冠翔、蔡翰雄、吳郁嬋、楊竣翔、彭鈺文、吳麗娟、林
    琮泰、曾郁婷、施琬尹、蔣雅雯、彭冠茗、曾秀英於警詢時
    之證述情節相符(警二卷第65、66、100、101、121、122、1
    38頁；警一卷第22至24、53、54、80至82、92至94、113、1
    14、124至127、139、140、150至153、165至167、173、174
    頁)，復有自動櫃員機交易明細表、內政部警政署反詐騙諮
    詢專線紀錄表、金融機構聯防機制通報單、受理詐騙帳戶通
    報警示簡便格式表、165專線協請金融機構暫行圈存疑似詐
    欺款項通報單、郵政跨行匯款申請書、入戶匯款申請書、附
    表二所示帳戶之開戶資料及交易明細、查獲現場照片、贓證
    物照片、被告持用行動電話內通訊軟體截圖、ATM提領款項
    監視畫面截圖、同意書、嘉義市政府警察局第一分局長榮派
    出所搜索扣押筆錄、扣押物品目錄表、查獲金融卡片一覽表
    、自願搜索同意書、存摺一覽表在卷可考(警二卷第67至75
    、102至105、123至130、139至143、170頁；警一卷第25至3
    3、35、36、41至49、51、55至65、77至79、83至86、88至9
    1、95至104、115至118、120至126、128至130、133至138、
    147至149、141至149、154至162、165至167、168至172、17
    5至188頁、216至218頁；原審卷二第83至87、89、91、93、
    95至97、105至107、111至115、117至122反、129至131、13
    7至141、143至149、151至153、155至157、159至164、189
    至191頁；調警一卷第17至32、63至142頁)。再被告於105年
    10月18日經警查獲後，因同日所屬之詐欺集團尚有詐欺被害
    人游佳綺等11人經警另案調查後，報請臺灣嘉義地方檢察署
    檢察官以105年度偵字第7428號、106年度偵字第867號以被
    告另犯該案之數罪而偵查起訴，經原審法院106年度訴字第4
    04號判決罪刑後，被告上訴經本院106年度上訴字第1071號
    詐欺案件（下稱前案）判決確定，此有本院調取前案全案卷
    宗核閱在卷，並有前案之本院判決書1份在卷可參。足認被
    告上揭自白核與事實相符，堪予採信。
  ㈡本案事證明確，被告犯行洵堪認定，應依法論科。
二、論罪科刑：
  ㈠核被告如附表一編號1至24所為，均係犯刑法第339條之4第1
    項第2款三人以上共同犯詐欺取財既遂罪。被告與「阿信」
    、「阿輝」等詐欺集團成員間，有犯意聯絡及行為分擔，並
    互相利用他方之行為，以完成共同犯罪之目的，為共同正犯
    。再詐欺之共犯陸續以上開說詞，詐取如附表一編號1至24
    所示告訴人或被害人吳崎、蔣正杰、陳雅萍、陳如亭、陳建
    宇、吳宗潤、王冠翔、黃雲鳳、許伊婷、吳郁嬋、楊竣翔、
    彭鈺文、吳麗娟、林琮泰、曾郁婷、施琬尹、蔣雅雯、彭冠
    茗、曾秀英，並使各該告訴人或被害人多次於密接時間分別
    匯款（如附表二編號1至25所示時間、金額），依一般社會
    健全觀念，在時間差距上，難以強行分開，對前揭告訴人或
    被害人而言，應視為數個舉動之接續施行，合為包括之一行
    為予以評價，屬接續犯，各應論以一罪。
  ㈡被告如附表一編號1 至24所示（24罪）各犯行，犯意各別、
    行為互殊，應分論併罰。
  ㈢關於累犯部分之說明：被告前因公共危險案件，經臺灣臺北
    地方法院以104年度交簡字第53號判決判處有期徒刑4月，於
    104年11月22日執行完畢，有臺灣高等法院被告前案紀錄表
    在卷可參，其於受有期徒刑之執行完畢後，5年內故意再犯
    本件有期徒刑以上各罪，均為累犯，符合刑法第47條第1項
    規定之累犯要件；又依據司法院大法官108年2月22日釋字第
    775號解釋文內容：「刑法第47條第1項規定：『受徒刑之執
    行完畢，或一部之執行而赦免後，5年以內故意再犯有期徒
    刑以上之罪者，為累犯，加重本刑至二分之一。』有關累犯
    加重本刑部分，不生違反憲法一行為不二罰原則之問題。惟
    其不分情節，基於累犯者有其特別惡性及對刑罰反應力薄弱
    等立法理由，一律加重最低本刑，於不符合刑法第59條所定
    要件之情形下，致生行為人所受之刑罰超過其所應負擔罪責
    之個案，其人身自由因此遭受過苛之侵害部分，對人民受憲
    法第8條保障之人身自由所為限制，不符憲法罪刑相當原則
    ，牴觸憲法第23條比例原則。於此範圍內，有關機關應自本
    解釋公布之日起2年內，依本解釋意旨修正之。於修正前，
    為避免發生上述罪刑不相當之情形，法院就該個案應依本解
    釋意旨，裁量是否加重最低本刑」，可知該號解釋文認定累
    犯違憲部分，僅限於個案應量處最低法定刑，又無法適用刑
    法第59條在內之規定減輕等情形時，法院始應依該解釋意旨
    裁量不予加重最低本刑。依此，該解釋係指個案應量處最低
    法定刑、又無法適用刑法第59條在內減輕規定之情形，法院
    應依此解釋意旨裁量不予加重最低本刑，如無上開情形，即
    難謂累犯加重其刑有何不符上開解釋意旨（最高法院108年
    度台上字第338號判決意旨參照）。然本院審酌被告犯罪情
    狀，按其本案情節、犯罪類型、行為態樣觀察，所犯之罪並
    無司法院釋字第775號解釋所指依法加重最低本刑致生不符
    罪刑相當原則之情形，故徵諸上開說明，自應依刑法第47條
    第1項之規定加重其刑。
  ㈣被告所犯附表一編號11至24罪犯行符合自首減刑之要件：
  ⒈按對於未發覺之罪自首而受裁判者，得減輕其刑。但有特別
    規定者，依其規定，刑法第62條定有明文。刑法設此自首得
    減輕其刑的規定，本是為使犯罪事實易於發覺及獎勵犯罪行
    為人知所悔悟而設，則犯罪行為人在犯罪未發覺之前，向該
    管公務員告知自己犯罪，而不逃避接受裁判，即與自首規定
    的條件相符。再按刑法上之自首，祇須犯人於犯罪未被發覺
    前，向該管公務員自承犯罪接受裁判者，即足當之。所謂發
    覺，係指有偵查犯罪權限之公務員，對於犯人及其犯罪事實
    ，均已發見者而言。而自承犯罪，不以向檢察官或司法警察
    主動自首說明案情為必要，如犯人於他案受訊問時，對尚未
    被發覺之犯罪，一併予以供出而受裁判者亦屬之。再以所謂
    未發覺，乃指犯罪事實未為有偵查犯罪職權之公務員所發覺
    ，或犯罪事實雖已發覺，而犯人為誰尚不知者而言。（最高
    法院81年度台上字第448 號、88年度台上字第5927號判決要
    旨參照）是警對於當場查獲之現行犯，若認有涉其他時間之
    他罪犯行有生犯罪嫌疑，仍以其對於犯人之嫌疑，須有確切
    之根據得為合理之可疑者，始足當之。
  ⒉被告主張其所犯詐欺取財犯行，於105 年10月18、19日警方
    警詢時已全部坦承犯行，但卻被分成3 案，被告在第2 、3
    案（包括本案）尚未遭查覺之前，已經全部坦承，而於本院
    審理時主張除105 年10月18日當日當場查獲之涉案犯行外，
    其於前述警詢時所供、後經起訴、原審判決認定之105 年10
    月11日所涉犯行（即附表一編號11至24所示）應有符合自首
    條件，依刑法第62條規定對於未發覺之罪自首而受裁判者，
    得減輕其刑等語為其有利之辯解。經查，依被告於另案即本
    院106 年度上訴字第1071號詐欺案件（下稱前案）中，於10
    5 年10月19日警詢供稱：我從105 年10月10日（約從現在起
    算10幾天內）開始擔任詐騙集團的提款車手，每日約領取約
    6 、7 張提款卡的贓款，提款的金額因為提款卡張數及裡面
    額度並不固定，所以大概每日都可以領取60萬元左右的贓款
    ，到遭到查獲迄今，約提領總數約700 萬的贓款。我從105 
    年10月10日起擔任詐騙集團車手，有前往新竹縣竹南地區及
    雲林縣斗六地區2 處提款，而嘉義地區是我第3 個地區，每
    個地區約停留2 、3 天左右，都依詐騙集團上手成員「阿信
    」的指示前往等語（見調警一卷第9 至10 頁），並經本院
    當庭勘驗105年10月19日警詢光碟內容被告確有上述供述無
    訛，有本院勘驗筆錄在卷可考（本院卷第130至131頁）。
  ⒊本案被告經逮捕、查獲經過及警偵辦其所犯105 年10月11日
    各次（即附表一編號11至24所示）犯行之源由：本件被告經
    逮捕、查獲及警偵辦經過，經本院函詢調查移送機關嘉義市
    政府警察局第一分局、苗栗縣警察局竹南分局承辦單位，有
    ⑴嘉義市政府警察局第一分局109 年8 月3 日嘉市警一偵字
    第1090006084號函檢送第一分局長榮派出所巡佐吳佳鴻、李
    文博職務報告，內容略以：「民國105 年10月間，本轄遭詐
    騙集團提款車手多次提領詐騙贓款，故於當（18) 日晚間編
    排20時至22時○○街000 號便衣埋伏勤務，當時勤務人員李文
    博發現被告莊治龍1 人同時操作2 部ATM自動櫃員機提款，
    隨即通報制服警方協助盤查莊治龍，盤查後莊治龍坦承係擔
    任詐騙集團提款車手，並主動交付人頭帳戶提款卡及所提領
    的詐騙贓款。另有關被告莊治龍供稱於105 年10月10日起擔
    任詐騙集團取款車手，曾至新竹縣竹南地區及雲林縣斗六地
    區提領詐騙贓款，惟被告莊治龍為本分局查獲時，並未扣得
    上述時間、地點提領贓款之提款卡，致無法查明莊嫌供稱之
    犯罪事證」之情（本院卷第103至105頁），⑵苗栗縣警察局
    竹南分局109年8月24日南警第偵字第1090020196號函檢附苗
    栗縣警察局刑警大隊小隊長張世雄職務報告，內容中針對其
    查獲被告105年10月11日擔任車手犯行之查獲經過：「經檢
    視本案相關卷宗資料，本件係調閱於竹南分局轄之ATM提款
    影像後，發現莊嫌之脖子左側有一明顯的星形刺青圖案，經
    於刑事警察局建置的詐欺車手案件資料庫內發現嘉義市政府
    警察局第一分局於105年10月19日建檔之車手莊治龍，其脖
    子左側有一明顯的星形刺青圖案，始確認莊嫌之身分，經通
    知莊嫌到場接受調查並製作筆錄後，移送臺灣苗栗地方檢察
    署偵辦。本案係事後調閱ATM提款影像後確認莊嫌之身分，
    於105年10月18日前並未有確定之涉嫌人具體事證。」之情
    （本院卷第143至145頁）。再者，證人即嘉義市政府警察局
    第一分局偵查佐侯明元到庭證稱本案查獲源由係由派出所（
    指嘉義市政府警察局第一分局長榮派出所）查獲，再由偵查
    隊負責接辦移送等語。再經檢察官質以：「（問：當天警察
    105年10月18日查獲，在此之前有查獲帳簿，在過程中，你
    們又如何知道有10月11日犯行？）我們移送的案件並沒有移
    送到10月11日（指被告所犯105年10月11日犯行），他僅說
    有去領。（問：被告有無說在10月18日之前也有做這件事？
    ）就開始也有擔任提款的情事。（問：有無詳細說10月18日
    之前有做哪些？）僅說中南部地區，沒有詳細說地點。」等
    語，再經質以有無再繼續調查？證人證稱：「被告所持之卡
    片都是當天領、當天丟，根本就無法追查。」等語在卷（本
    院卷第235至236頁）；而調查被告105年10月11日擔任車手
    提領附表一編號11至24所示被害人遭詐欺匯入附表二編號10
    至25所示人頭帳戶內贓款之苗栗縣警察局竹南分局偵查佐張
    世雄證稱其偵辦經過為：「當初依據刑事局提供給我們的提
    款熱點，即我們轄區有取款熱點，即帳戶有被警示的，有在
    我們竹南分局轄區提領，後來提供給我們的時間、地點之後
    ，我們再行文給金融機構調取提款影像，確認提款人身分。
    」、「從調取提款影像後，發現嫌疑人左邊脖子有明顯的刺
    青，再依照刑事局165系統去比對到被告身分，才發通知書
    請他到案說明。」等語，且經質以渠調查本案之前之105年1
    0月18日之前或當天是否知道被告就是10月11日的犯罪嫌疑
    人？證人張世雄證稱「不知道」等語（本院卷第238至239頁
    ）。
  ⒋互核證人之證詞及上開職務報告內容，證人張世雄已證述其
    調查被告105 年10月11日擔任車手所涉犯行於105 年10月18
    日被告被捕獲之日前，並無任何發覺被告涉案之具體情資證
    據，而證人侯明元則證稱被告於逮捕後已供承除105 年10月
    18日當日之犯行外，並坦稱另有依詐欺集團成員指示於中南
    部地區有相同之提領贓款行為，然因為無具體證據得以循線
    調查而無法深入調查之情，因此，被告於105 年10月18日經
    逮捕後，於105 年10月19日警詢時向警察表示曾在新竹縣竹
    南地區、雲林縣斗六地區及嘉義地區三個地區擔任提款車手
    ，其中有與本案相關之105 年10月11日（即附表一編號11至
    24所示）各次犯行，係在調查員警均無確切之根據發覺其犯
    罪之前而有自承犯罪之概要，雖供詞並未明確告知各犯罪事
    實之各筆款項提款日期、使用何提款卡、銀行、帳號提款等
    事實，且斟酌其犯後並無逃避而接受裁判之態度，則堪認被
    告此部分，與前述犯罪行為人在犯罪未發覺前，向該管公務
    員告知自己犯罪，而不逃避接受裁判之自首條件難謂不符；
    換言之，被告供承之105 年10月11日擔任詐騙集團「車手」
    提領贓款之犯行前，其當時之犯罪仍未經發覺，是以被告供
    承此部分犯行（即附表一編號11至24所示）並接受裁判，應
    依刑法第62條前段規定減輕其刑，且先加後減。
  ㈤另有關組織犯罪防制條例、洗錢防制法於本案不適用之說明
    ：
  ⒈被告行為後，組織犯罪防制條例第2 條固於106 年4 月19日
    修正公布，並自同年月21日起施行，修正後該條例第2 條第
    1 項、第2 項規定為：「本條例所稱犯罪組織，指三人以上
    ，以實施強暴、脅迫、詐術、恐嚇為手段或最重本刑逾五年
    有期徒刑之刑之罪，所組成具有持續性及牟利性之有結構性
    組織」、「前項有結構性組織，指非為立即實施犯罪而隨意
    組成，不以具有名稱、規約、儀式、固定處所、成員持續參
    與或分工明確為必要」；復於107 年1 月3 日再次修正公布
    ，同年月5 日生效，將原規定「具有持續性及牟利性之有結
    構性組織」修正為「具有持續性或牟利性之有結構性組織」
    而擴張構成要件之適用。然該條文均係被告行為後所為修正
    ，依刑法第1 條罪刑法定原則規定，於本案並無適用之餘地
    。
  ⒉另洗錢防制法業於105 年12月28日修正公布，並於本件被告
    行為後之106 年6 月28日施行。修正前洗錢防制法第2 條規
    定，所謂洗錢，係指掩飾或隱匿因自己重大犯罪所得財物或
    財產上利益者；或掩飾、收受、搬運、寄藏、故買或牙保他
    人因重大犯罪所得財物或財產上利益者。又修正前洗錢防制
    法第3 條所列舉之重大犯罪，並未包含刑法第339 條之詐欺
    取財罪，修正後該法第3 條，已將刑法第339 條列為該條第
    2 款之特定犯罪。而被告本件行為，均係掩飾詐欺取財罪不
    法犯罪所得之去向，亦屬修正後洗錢防制法第2 條第2 款之
    洗錢行為，而犯同法第14條之洗錢罪。被告行為後法律有變
    更，比較行為時法與裁判時法，以行為時法有利於被告，應
    適用行為時法。是以，被告本件行為，係在洗錢防制法生效
    施行前所為，依修正前洗錢防制法之規定，自難以洗錢罪論
    處，併予說明。
三、撤銷改判之理由：
  ㈠原審審理後，以被告犯三人以上共同犯詐欺取財既遂（24罪
    ）之犯行事證明確，予以論罪科刑，固非無見，然⑴原判決
    並未斟酌被告於如附表一編號11至24所示被害人遭詐欺犯罪
    為警偵辦前，已自首犯罪之情，業經本院審認如上，原判決
    漏未審酌被告上述自首，尚有未洽。⑵關於沒收部分，原判
    決就附表一編號1至10所示被害人遭詐欺匯款，於被告遭查
    獲時扣案之現金（91萬8,000元）扣除前案沒收金額（50萬8
    ,072元+105年10月17日車手報酬2,000元），於本案就餘款
    （40萬7,928元）沒收外，不足之餘額13萬8,763元雖未扣案
    仍諭知沒收(詳後述沒收部分說明)，然此部分並非被告實際
    持有或分配之犯罪所得，難認係實際分受所得之財物為無庸
    沒收，原審未察仍諭知此部分應為沒收，即有可議。⑶至附
    表二編號1至9所示被害人匯款（均為105年10月18日匯款）
    總額應為60萬8,043元，原判決就附表二編號9所示被害人匯
    款金額為98,352元（61,352+37,000=98,352），漏列61,352
    元被害人匯款而誤算加總金額為54萬6,691元，亦有所誤，
    應予更正；惟原判決既有上述瑕疵，被告提起上訴，請求就
    此前開自首部分應得減輕量刑及定執行刑，為有理由，應由
    本院予以撤銷改判。
  ㈡爰審酌被告正值青年，僅因缺錢花用，不思循正當管道獲取
    財物，為獲取高額報酬而加入詐欺集團，以擔任領款車手之
    方式共同詐欺被害人等導致被害人損失，加深民眾對社會之
    不信任感，所生危害非輕；犯後坦承犯行，態度良好；在本
    案犯罪中所扮演之角色及參與犯罪之程度僅係受其他詐欺集
    團成員指揮之取款者，所處並非共犯結構之核心地位；犯罪
    手段尚屬平和，以及被害人之被害金額，兼衡其自述國中肄
    業，已婚，一個女兒，目前1歲多，之前從事生命禮儀業，
    一個月收入約三萬元，家裡有父母親、太太、小孩，父母都
    已70歲，為家中獨子等一切情狀，量處如附表一「罪刑宣告
    及沒收」欄所示之刑，暨酌以被告就共同犯附表一所示24次
    犯行之過程、態樣均屬相類，並無二致，犯罪同質性高，且
    時間接近，並就本案犯罪整體、犯罪之非難評價加以綜合判
    斷，如以實質累加之方式定應執行刑，則處罰之刑度顯將超
    過其行為之不法內涵，而違反罪責相當之比例原則，另考量
    刑罰之目的既重在矯正被告之法治觀念及反社會性，並期能
    藉由刑罰之手段促使其再社會化，避免再犯，且刑罰對於被
    告所造成之痛苦程度，係隨刑度增加而生加乘效果，尚非以
    等比方式增加，故以隨罪數增加遞減其刑罰之方式（即多數
    犯罪責任遞減原則），已足以評價被告行為之不法性，定應
    執行刑如主文第2項所示，以資懲儆。
  ㈢沒收部分：
　⒈按供犯罪所用、犯罪預備之物或犯罪所生之物，屬於犯罪行
    為人者，得沒收之，刑法第38條第2項前段定有明文。扣案
    如附表三編號1至6所示之物，均係被告所有或共犯所有作為
    犯罪聯絡或領取贓款所用（附表三編號1、3至6部分）或犯
    罪預備之物（附表三編號2部分）等情，業據被告於前案中
    自承在卷（前案即原審法院106年度訴字第404號卷第96、10
    4、239頁），為被告實際持有中經警方查扣，是以被告自屬
    有共同處分權之人，應依刑法第38條第2項前段之規定宣告
    沒收（最高法院107年度台上字第1109號判決意旨參照）。
  ⒉按犯罪所得，屬於犯罪行為人者，沒收之，並於全部或一部
    不能沒收或不宜執行沒收時，追徵其價額，又第1項及第2項
    之犯罪所得，包括違法行為所得、其變得之物或財產上利益
    及其孳息；前條犯罪所得及追徵之範圍與價額，認定顯有困
    難時，得以估算認定之，刑法第38條之1第1項前段、第3項
    、第4項、第38條之2第1項分別定有明文。有關共同正犯犯
    罪所得之沒收、追繳或追徵，最高法院現已改採應就各人實
    際分受所得之財物為沒收，追徵亦以其所費失者為限之見解
    （最高法院104年度第13次刑事庭會議決議、104年度台上字
    第3146號判決、104年度台上字第3666號、105年度台上字第
    381號等判決意旨參照），又所謂各人「所分得」，係指各
    人「對犯罪所得有事實上之處分權限」，法院應視具體個案
    之實際情形而為認定：倘若共同正犯各成員內部間，對於不
    法利得分配明確時，固應依各人實際分配所得沒收；然若共
    同正犯成員對不法所得並無處分權限，其他成員亦無事實上
    之共同處分權限者，自不予諭知沒收；至共同正犯各成員對
    於不法利得享有共同處分權限時，則應負共同沒收之責（最
    高法院104年度台上字第3937號判決意旨參照）。
　⑴本案警自被告處扣得之如附表三編號7所示贓款91萬8,000元
    現金，為被告於105年10月18日提領詐欺取財贓物之所得，
    業據被告自陳在卷，既已混同（此為105年10月18日詐欺所
    得，不含105年10月11日詐欺所得），但經查扣之上開91萬8
    ,000元現金，經計算後，本案附表二編號1至9所示於105年1
    0月18日遭詐騙之被害人（即附表一編號1至10所示被害人計
    11人）匯款金額（60萬8,043元，原判決誤載為54萬6,691元
    ，理由如附表二編號9所示，應予更正），與前案於105年10
    月18日被騙之其他被害人遭騙總金額（50萬8,072元），加
    總計算後大於經查扣之上開91萬8,000元現金，而本案與前
    案於同日被騙之告訴人及被害人遭騙之款項，既是同日被騙
    ，且已混同，則於同日被騙之各告訴人及被害人遭騙之款項
    ，本應依比例計算後，均對上開91萬8,000元現金有請求償
    還權利，各該告訴人及被害人取回現金後所不足之金額，再
    以追徵價額之方式，向被告追償為是。不宜以案件起訴或判
    決先後為判斷基準，使較先起訴或判決之同日被騙之告訴人
    及被害人對上開91萬8,000元現金，享有全額請求償還（即
    全額領回被騙金額現金）之權利，而由後起訴或判決案件之
    同日被騙告訴人及被害人承擔不能取回較高之現金或向被告
    追償價額無著以填補損害之不利益。惟前案判決已就其判決
    中同日被騙之告訴人及被害人遭騙總金額50萬8,072元，加
    計105年10月17日之被告報酬2,000元後，已由上開91萬8,00
    0元現金中予以宣告沒收，並無庸追徵價額，有前案之本院
    判決書記載甚明，該案業已確定，亦有被告之前案紀錄表在
    卷可查，從而，上開扣案之91萬8,000元現金扣除前案已沒
    收確定之51萬零72元後，應不得重複沒收，而僅餘現金40萬
    7,928元，故就被告所犯本案附表一編號1至10所示10罪部分
    ，其犯罪所得合計雖為60萬8,043元（即附表二編號1至9所
    示被害人匯入款項），亦僅能依刑法第38條之1第1項前段之
    規定，宣告沒收40萬7,928元之現金，至於不足之餘額13萬8
    ,763元俱未扣案，亦無證據證明被告有實際分配持有權利、
    或實際占有中，則依前開說明，此部分無庸對被告為沒收之
    宣告。另依上述，本案附表一編號1至10所示之告訴人及被
    害人，既是同日被騙，且被騙之款項已混同，則檢察官於執
    行時，宜以各告訴人及被害人之被騙金額比例，由本案所沒
    收之40萬7,928元之現金中，返還各告訴人及被害人，至於
    各告訴人及被害人請求返還不足之金額，再分別於全部或一
    部不能沒收或不宜執行沒收時，向被告追徵其價額，附此敘
    明。
　⑵又被告自承充當車手之報酬為一日2,000 元，而105年10月11
    日之車手報酬當天有拿到2000元，但105年10月18日沒有拿
    到報酬之情，業經被告於警詢時及本院審理時供明無訛（見
    警一卷第7 頁、本院卷第268頁），是以被告於105 年10月1
    1日（即附表一編號11至24之犯罪）充當車手之報酬2,000 
    元，並未扣案，亦未混同於上開經查扣之91萬8,000 元現金
    中（見被告於原審之自述，原審卷二第302 頁），就該筆未
    扣案之2,000 元，仍應依刑法第38條之1 第1 項前段、第3 
    項之規定，宣告沒收之，於全部或一部不能沒收或不宜執行
    沒收時，追徵其價額。
　⑶至本案詐騙集團成員雖於105年10月11日向附表一編號11至24
    所示被害人及告訴人分別詐得如附表二編號10至25所示之款
    項，除其自詐騙集團處獲得當日之薪酬2,000元之犯罪所得
    外，然本案既無其他證據顯示被告除上開犯罪所得，尚有實
    際分受此部分詐欺所得之財物，自無從加以沒收或追徵。
　⒊按刑法有關沒收規定於民國104年12月30日、105年6月22日迭
    經修正公布，並自105年7月1日施行，參照此次修正刑法第2
    條、第40條及刪除第34條、第39條之立法說明，沒收之性質
    已修正為刑罰及保安處分以外之獨立法律效果，並非從刑，
    不必然附隨於主刑宣告（最高法院109年台上字第285號判決
    意旨參照）。從而本案前述扣案如附表三編號1 至6 所示扣
    案物、犯罪所得40萬7,928元，及未扣案被告犯罪所得（105
    年10月11日報酬2,000元）之沒收，均諭知如主文第3項所示
    ，附此敘明。
據上論斷，應依刑事訴訟法第369條第1項前段、第364條、第299
條第1項前段，刑法第28條、第339條之4第1項第2款、第47條第1
項、第51條第5款、第62條前段、第38條第2項前段、第38條之1
第1項前段、第3項，刑法施行法第1條之1第1項，判決如主文。
本案經檢察官吳咨泓提起公訴，檢察官黃朝貴到庭執行職務。
中　　華　　民　　國　109 　　年　　10　　月　　30　　日
                  刑事第二庭    審判長法  官 陳顯榮
                                      法  官 陳弘能
                                      法  官 黃裕堯
以上正本證明與原本無異。
如不服本判決應於收受送達後20日內向本院提出上訴書狀，其未
敘述上訴理由者，並得於提起上訴後20日內向本院補提理由書（
均須按他造當事人之人數附繕本）「切勿逕送上級法院」。
　　　　　　　　　　　　　　　　　　　書記官  蔡孟芬　　
中　　華　　民　　國　　109 　年　　10　　月　　30　　日

附錄本案論罪科刑法條全文：
刑法第339之4條
犯第三百三十九條詐欺罪而有下列情形之一者，處一年以上七年
以下有期徒刑，得併科一百萬元以下罰金：
一、冒用政府機關或公務員名義犯之。
二、三人以上共同犯之。
三、以廣播電視、電子通訊、網際網路或其他媒體等傳播工具，
對公眾散布而犯之。
附表一：
編號 告訴人或被害人 遭詐騙時間 罪刑宣告及處刑 （本院之諭知）  1 吳崎 （告訴人） 105 年10月18日18時10分 莊治龍三人以上共同犯詐欺取財罪，累犯，處有期徒刑壹年貳月。  2 蔣正杰 （告訴人） 105 年10月18日18時41分 莊治龍三人以上共同犯詐欺取財罪，累犯，處有期徒刑壹年貳月。  3 陳雅萍  105 年10月18日17時32分 莊治龍三人以上共同犯詐欺取財罪，累犯，處有期徒刑壹年貳月。  4 陳如亭（告訴人） 105 年10月18日16時7 分 莊治龍三人以上共同犯詐欺取財罪，累犯，處有期徒刑壹年貳月。  5 陳建宇 （告訴人） 105 年10月18日16時53分 莊治龍三人以上共同犯詐欺取財罪，累犯，處有期徒刑壹年貳月。  6 高偉晉 105 年10月18日16時 莊治龍三人以上共同犯詐欺取財罪，累犯，處有期徒刑壹年貳月。  7 吳宗潤 （告訴人） 105 年10月18日19時50分許 莊治龍三人以上共同犯詐欺取財罪，累犯，處有期徒刑壹年貳月。  8 梁沛旭 （告訴人） 105 年10月18日20時30分 莊治龍三人以上共同犯詐欺取財罪，累犯，處有期徒刑壹年貳月。  9 王冠翔 （告訴人） 105 年10月18日20時33分 莊治龍三人以上共同犯詐欺取財罪，累犯，處有期徒刑壹年貳月。  10 黃雲鳳、許伊婷 （告訴人） 約105 年10月18日18時30分 莊治龍三人以上共同犯詐欺取財罪，累犯，處有期徒刑壹年貳月。  11 黃思彤 105 年10月11日17時30分 莊治龍三人以上共同犯詐欺取財罪，累犯，處有期徒刑拾月。（論自首）  12 蔡翰雄 105 年10月11日19時33分 莊治龍三人以上共同犯詐欺取財罪，累犯，處有期徒刑拾月。（論自首）  13 吳郁嬋 （告訴人） 105 年10月11日17時40分 莊治龍三人以上共同犯詐欺取財罪，累犯，處有期徒刑拾月。（論自首）  14 楊竣翔 （告訴人） 105 年10月11日16時22分 莊治龍三人以上共同犯詐欺取財罪，累犯，處有期徒刑拾月。（論自首）  15 林冠妤  105 年10月11日17時56分 莊治龍三人以上共同犯詐欺取財罪，累犯，處有期徒刑拾月。（論自首）  16 彭鈺文 （告訴人） 105 年10月11日18時4 分 莊治龍三人以上共同犯詐欺取財罪，累犯，處有期徒刑拾月。（論自首）  17 吳麗娟 （告訴人） 105 年10月11日16時9 分 莊治龍三人以上共同犯詐欺取財罪，累犯，處有期徒刑拾月。（論自首）  18 蘇玟麗 （告訴人） 105 年10月11日18時30分 莊治龍三人以上共同犯詐欺取財罪，累犯，處有期徒刑拾月。（論自首）  19 林琮泰 105 年10月11日18時7 分 莊治龍三人以上共同犯詐欺取財罪，累犯，處有期徒刑拾月。（論自首）  20 曾郁婷 （告訴人） 105 年10月11日19時16分 莊治龍三人以上共同犯詐欺取財罪，累犯，處有期徒刑拾月。（論自首）  21 施琬尹 （告訴人） 105 年10月11日19時30分 莊治龍三人以上共同犯詐欺取財罪，累犯，處有期徒刑拾月。（論自首）  22 蔣雅雯 （告訴人） 105 年10月11日18時41分 莊治龍三人以上共同犯詐欺取財罪，累犯，處有期徒刑拾月。（論自首）  23 彭冠茗 （告訴人） 105 年10月11日19時48分前某時許 莊治龍三人以上共同犯詐欺取財罪，累犯，處有期徒刑拾月。（論自首）  24 曾秀英 （告訴人） 105 年10月11日19時37分前某時許 莊治龍三人以上共同犯詐欺取財罪，累犯，處有期徒刑拾月。（論自首） 
附表二：
編號 匯入之金融帳戶號碼 告訴人或被害人 匯入時間 匯入金額 （單位：新台幣元） 匯入總額（單位：新台幣元）  1 台北富邦商業銀行帳戶000-000000000000號 01吳崎 105年10月18日19時6分 29,980 80,950   02蔣正杰 105年10月18日19時15分 20,985    03陳雅萍 105年10月18日19時16分 29,985   2 玉山商業銀行帳戶000-0000000000000號 03陳雅萍 105年10月18日18時36分 29,985 59,970    105年10月18日18時40分 29,985   3 合作金庫銀行帳戶000-0000000000000號 03陳雅萍 105年10月18日18時55分 29,985 59,948    105年10月18日19時7分 29,963   4 大眾商業銀行帳戶000-000000000000號 04陳如亭 105年10月18日17時26分 29,987 104,941    105年10月18日17時53分 29,985    05陳建宇 105年10月18日18時5分 14,980    06高偉晉 105年10月18日17時12分 29,989   5 國泰世華商業銀行帳戶000-000000000000號 07吳宗潤 105年10月18日20時18分 29,985 59,970    105年10月18日20時24分 29,985   6 中華郵政公司帳戶000-0000000000000號 07吳宗潤 105年10月18日20時38分 29,985 29,985  7 兆豐國際商業銀行帳戶000-00000000000號 07吳宗潤 105年10月18日20時42分 29,985 83,942   08梁沛旭 105年10月18日20時50分 29,987    09王冠翔 105年10月18日21時13分 22,985     105年10月18日21時14分 985   8 渣打國際商業銀行帳戶000-0000000000000號 07吳宗潤 105年10月18日20時55分 29,985 29,985  9 國泰世華商業銀行帳戶000-000000000000號等帳戶 10黃雲鳳 105年10月18日 61,352（原判決誤列37,000，應屬誤載，逕予更正） 98,352（原判決誤列37,000，應屬誤載，逕予更正，因此編號1至9被害人匯款金額總計為60萬8,043元）   11許伊婷 18時53分前後 37,000（原判決漏未記載）   10 國泰世華商業銀行帳戶000-00000000000號 12黃思彤 105年10月11日18時30分 5,980 133,904   13蔡翰雄 105年10月11日21時7分 28,985     105年10月11日21時11分 8,985    14吳郁嬋 105年10月11日18時27分 29,989    15楊竣翔 105年10月11日17時10分 29,980     105年10月11日17時43分 29,985   11 中國信託商業銀行帳戶000-000000000000號 13蔡翰雄 105年10月11日20時13分（起訴書與原判決均誤載為20時11分，應逕予更正） 29,912 89,912   22施琬尹 105年10月11日20時9分 30,000     105年10月11日20時11分 30,000   12 上海商業儲蓄銀行帳戶000-00000000000000號 14吳郁嬋 105年10月11日21時27分（原判決誤載為21時21分，應逕予更正） 29,985 29,985  13 中華郵政公司帳戶000-000000000000號 14吳郁嬋 105年10月11日21時54分 29,985 29,985  14 中國信託商業銀行帳戶000-000000000000號 15楊竣翔 105年10月11日17時29分 30,000 30,000  15 國泰世華商業銀行帳戶000-00000000000號 15楊竣翔 105年10月11日18時4分 29,985 29,985  16 永豐銀行帳戶000-00000000000000號 15楊竣翔 105年10月11日下午某時許 29,985 104,107   16林冠妤 105年10月11日18時45分 29,989    17彭鈺文 105年10月11日19時11分 13,123     105年10月11日19時13分 1,012    18吳麗娟 105年10月11日18時57分 29,998   17 中國信託商業銀行帳戶000-000000000000號 15楊竣翔 105年10月11日19時57分 10萬 12萬   25曾秀英 105年10月11日20時42分 2萬   18 台中市第二信用合作社帳戶000-00000000000000號 18吳麗娟 105年10月11日18時48分 29,998 66,110   20林琮泰 105年10月11日19時 29,989     105年10月11日19時2分 6,123   19 台北富邦商業銀行帳戶000-000000000000號 19蘇玟麗 105年10月11日19時7分 23,438 147,505   20林琮泰 105年10月11日19時6分 29,989     105年10月11日19時8分 29,989     105年10月11日19時9分 16,003     105年10月11日19時51分 29,985    21曾郁婷 105年10月11日19時47分 18,101   20 第一商業銀行帳戶000-00000000000號 20林琮泰 105年年10月11日19時41分 29,985 89,955    105年10月11日19時43分 29,985     105年10月11日19時47分 29,985   21 彰化商業銀行帳戶000-00000000000000號 20林琮泰 105年10月11日19時54分 28,985 59,955    105年10月11日19時56分 985    23蔣雅雯 105年10月11日20時12分 29,985   22 玉山商業銀行帳戶000-0000000000000號 21曾郁婷 105年10月11日19時43分 29,989 149,939    105年10月11日19時45分 29,989    24彭冠茗 105年10月11日19時48分 29,987    25曾秀英 105年10月11日19時37分 29,989     105年10月11日20時13分 29,985   23 國泰世華商業銀行帳戶000-000000000000號 22施琬尹 105年10月11日20時 29,985 59,970   23蔣雅雯 105年10月11日20時2分（原判決誤載為18時41分，應逕予更正） 29,985   24 台灣銀行帳戶000-000000000000號 24彭冠茗 105年10月11日20時26分 24,980 24,980  25 國泰世華商業銀行帳戶000-000000000000號 25曾秀英 105年10月11日20時22分 29,985 59,970    105年10月11日20時33分 29,985  
附表三
編號 扣案物品 應否沒收及理由  1 金融卡2 張（帳號：00000000000000號、000000000000000 號） 供犯罪所用之物，依刑法第38條第2項前段之規定沒收。 附註： ⑴使用於附表二編號1、7提款 ⑵警105 年10月18日同日扣案金融    卡12張，僅此部分2 張金融卡與    本案起訴部分相關。  2 行動電話晶片卡8 張（另2 張已插入編號 3、4所示行動電話） 準備插用於編號3 至4 所示行動電話以為聯絡共犯，為犯罪預備之物，依刑法第38條第2 項前段之規定沒收。  3 三星牌手機1 支( 含0000000000號晶片卡1 張) 供犯罪所用之物，依刑法第38條第2項前段之規定沒收。  4 諾基亞牌手機1 支( 含0000000000號晶片卡1 張)   5 諾基亞牌手機1支（未插入晶片卡）   6 行動式讀卡機1台   7 現金91萬8,000元 被告於105 年10月18日提領之犯罪所得，扣除前案沒收金額（50萬8,072元+105年10月17日車手報酬2,000元），於本案就餘款40萬7,928元，依刑法第38條第1 項之規定沒收。  8 三星牌手機1 支（含0000000000號晶片卡1張） 被告個人所有用於私人聯絡，與本案無關 
（卷宗簡稱對照表）
 簡稱         全  稱 警一卷 苗栗縣警察局竹南分局南警偵字第1060003859號 警二卷 嘉義市政府警察局第二分局嘉市警二偵字第1060701771號 調警一卷 嘉義市政府警察局第一分局嘉市警一偵字第1050704120號卷 調警二卷 嘉義市政府警察局第一分局嘉市警一偵字第1060700177號卷 偵一卷 臺灣臺南地方檢察署106年偵字第1250號卷 偵二卷 臺灣臺南地方檢察署106年偵字第5131號卷 偵三卷 臺灣臺南地方檢察署106年偵字第6589號卷 原審卷 原審106年訴字第622號卷（原審卷一、原審卷二） 前審卷 本院108年上訴字第164號